臺灣臺中地方法院刑事判決　　　　　　　96年度訴字第1145號
公　訴　人　臺灣臺中地方法院檢察署檢察官
被　　　告　丙○○
　　　　　　　　　　國民
上列被告因偽造文書等案件，經檢察官提起公訴（九十六年度偵
字第三八八五號、九十六年度偵緝字第六四六、六四七號）及移
送併辦（九十六年度偵字第一○八○三號），本院判決如下：
    主    文
丙○○連續行使偽造私文書，足以生損害於他人，累犯，處有期
徒刑拾月，減為有期徒刑伍月，如易科罰金，以銀元佰元即新
臺幣玖佰元折算壹日。如附表所示簽帳單特約商店存根聯上「己○○」簽名各壹枚，共計枚，均沒收。又幫助共同意圖為自己
不法之所有，以詐術使人將本人之物交付，累犯，處有期徒刑肆
月，如易科罰金，以銀元佰元即新臺幣玖佰元折算壹日，減為
有期徒刑貳月，如易科罰金，以銀元佰元即新臺幣玖佰元折算
壹日。又共同攜帶兇器踰越牆垣毀壞門扇及安全設備竊盜，累犯
，處有期徒刑壹年，減為有期徒刑陸月，如易科罰金以新臺幣壹
仟元折算壹日。扣案之大型老虎鉗、尖嘴鉗、一字型螺絲起子、
玻璃切割器、鐵條各壹支及Ｔ字型起子貳支，均沒收。應執行有
期徒刑壹年，如易科罰金，以銀元佰元即新臺幣玖佰元折算壹
日，如附表所示簽帳單特約商店存根聯上「己○○」簽名各壹枚
，共計枚、扣案之大型老虎鉗、尖嘴鉗、一字型螺絲起子、玻
璃切割器、鐵條各壹支及Ｔ字型起子貳支，均沒收。
另被訴加重竊盜未遂部分，無罪。
    犯罪事實
一、丙○○前於民國九十一年間，因違反毒品危害防制條例案件
    ，經本院分別判處有期徒刑八月、九月及五月；於同年間，
    另因竊盜案件，經臺灣高等法院臺中分院分別判處有期徒刑
    八月及一年六月，經依檢察官之聲請，定應執行刑為有期徒
    刑三年確定在案，入監執行後，於九十四年十月十一日縮短
    刑期假釋出監，甫於九十四年十二月五日假釋期滿未經撤銷
    ，以已執行論。猶不知悔改，分別為以下犯行：
  (一)丙○○明知不詳姓名年籍綽號「阿猴」之成年男子於九十五
    年三月十六日晚上某時，在臺中縣清水鎮某紅茶店內，向其
    兜售，由己○○申辦之香港商香港上海匯豐銀行（以下簡稱
    匯豐銀行）卡號：0000000000000000號VI
    SA卡、卡號0000000000000000號MASTER卡
    （起訴書漏載），係屬來路不明之贓物（為己○○於九十六
    年三月十六日前某時，在其臺中縣清水鎮○○街七一號二樓
    遭竊），竟仍基於故買贓物之犯意，以新臺幣（下同）五千
    元之代價，向「阿猴」買受上開信用卡二張。嗣丙○○即基
    於為自己不法所有之詐欺取財、行使偽造私文書之概括犯意
    ，於如附表編號１、２所示之時間，在該特約商店，持上開
    信用卡，冒用己○○之名義刷卡購買金飾，並於消費後，在
    信用卡簽帳單特約商店存根聯上，接續偽造「己○○」簽名
    各一枚，共計二枚；再於如附表編號３所示時間，在該特約
    商店內，以己○○所有如附表編號３所示之信用卡刷卡消費
    ，以購買行動電話一支（廠牌：MOTOROLA，序號：00000000
    0000000 號），並在信用卡簽帳單特約商店存根聯上，偽造
    「己○○」之簽名一枚，而分別完成用以表明係己○○本人
    刷卡消費之旨，並確認該筆消費之私文書後，交付如附表所
    示之特約商店店員而持以行使，供之核對，致使該特約商店
    之店員均誤認係己○○本人消費，而陷於錯誤，各交付上開
    商品；亦使匯豐銀行陷於錯誤，誤認為係己○○本人刷卡消
    費，而代為將消費款項撥付給各該特約商店，足以生損害於
    己○○、特約商店、匯豐銀行關於帳務管理之正確性。嗣己○○於同年月十七日下午一時三十分許，接獲匯豐銀行通知
    有刷卡購買金飾及行動電話後，於翌日返回家中發現上開信
    用卡遭竊，始知悉上情，並於接獲匯豐銀行信用卡消費明細
    表後，報警處理。
  (二)又丙○○明知金融機構帳戶之存摺及金融卡係供本人使用之
    重要理財工具，關係個人財產、信用之表徵，且可預見存摺
    、提款卡及其密碼如交予他人使用，而未加以闡明正常用途
    ，極易被利用作為與財產有關之犯罪工具，使犯罪更難查緝
    ，竟不顧他人可能遭受財產上損害之危險，基於縱若其金融
    機構帳戶被利用作為遂行他人詐欺取財之行為使用，亦不違
    背本意之幫助詐欺取財罪之犯意，於九十五年五月十八日下
    午（三時四十五分後）某時，在臺中縣豐原市○○道附近某
    便利商店內，將其所開設之清水郵局局號：0000000
    號、帳號：0000000號帳戶，以五千元（起訴書及併
    辦意旨書誤載為八千元）之代價，出賣予負責為詐欺集團收
    購人頭帳戶之蔡朋志（此部分由檢察官另行處理），並交付
    上開帳戶之存摺、印章、金融卡，且告知蔡朋志其金融卡密
    碼，蔡朋志經測試丙○○所交付之金融卡，認為可以使用後
    ，即依約定交付五千元價金，惟嗣上開金融卡因故無法使用
    ，乃再聯絡丙○○辦理掛失補副、更換印鑑、核發晶片金融
    卡及語音轉帳系統等手續後，由丙○○再於同年六月二十日
    ，在臺中縣清水郵局外，將更換之印鑑及重新核發之存摺、
    晶片金融卡交付予蔡朋志，而容任他人使用其清水郵局帳戶
    遂行詐欺取財之犯罪。嗣蔡朋志取得丙○○之上開清水郵局
    存摺等物後，旋即交付予綽號「劉董」、張姓成年男子、張
    姓成年女子等不詳姓名年籍之成年人士，而綽號「劉董」等
    人即共同基於意圖為自己不法所有之詐欺取財犯意聯絡，由
    張姓成年女子自稱係「誓國科技公司專員張佳慧」，於九十
    五年六月二十六日中午十二時四十一分前某時，撥打電話予
    丁○○，向丁○○訛稱：抽中該公司之獎項，代號為○七八
    六一號，需補足港幣轉換新臺幣之價差云云，丁○○信以為
    真，而陷於錯誤，乃於同日中午十二時四十一分許，依指示
    匯款一萬六千三百二十元至丙○○前開清水郵局帳戶內。嗣
    因丁○○未再接獲該公司之來電，始知受騙上當，並報警處
    理。
  (三)丙○○另與某不詳姓名年籍之成年男子，共同基於意圖為自
    己不法所有之犯意聯絡，於九十六年一月二日中午十二時許
    ，攜帶客觀上足以對人之生命、身體構成威脅，堪供兇器使
    用之大型老虎鉗、尖嘴鉗、一字型螺絲起子、玻璃切割器、
    鐵條各一支及Ｔ字型起子二支，利用毗鄰臺中市○○區○○
    路一段二七三號甲○○住處之房屋尚在興建中，可任意進出
    之機會，而自該興建中房屋之頂樓，踰越其間之矮牆，而侵
    入甲○○住處頂樓陽臺後方（陽臺前半段搭建為神明廳，侵
    入住宅部分未據告訴），並以其等所攜帶工具，擬撬開屬於
    安全設備之神明廳後門，以進入屋內，惟雖破壞該後門之門
    鎖，然仍無法開啟後門，乃又折返興建中房屋之陽臺，改由
    前方沿牆壁攀爬，再跨入甲○○頂樓神明廳之陽臺，再度以
    上開工具，破壞屬安全設備之落地窗玻璃後（毀損部分均未
    據告訴），開啟門鎖，進入屋內，竊取甲○○之子王士豪所
    有之皮夾一個及Ｃａｎｏｎ公司紀念銀幣一枚得手。嗣於同
    日中午十二時四十五分許，丙○○與該成年男子再從甲○○
    住處陽臺沿牆壁攀爬侵入相鄰之臺中市○○區○○路一段二
    七五號乙○○住處陽臺，並以前述工具，破壞乙○○住處神
    明廳之落地窗玻璃，而進入屋內後（侵入住宅及毀損部分均
    未據告訴），於尚未及著手之際，即因誤觸保全系統，為乙○○發現，丙○○與該名成年男子立即逃離該處，惟丙○○
    於逃離過程中，因失足跌至一樓，受傷倒地，而由據報前來
    處理之警員當場逮捕。警員除於丙○○所攜帶之斜背包內起
    出上開王士豪所有之皮夾一個及Ｃａｎｏｎ公司紀念銀幣一
    枚外，並扣得上開大型老虎鉗、尖嘴鉗、一字型螺絲起子、
    玻璃切割器、鐵條各一支及Ｔ字型起子二支。
二、案經臺中縣警察局清水分局及臺中市警察局第五分局報告臺
    灣臺中地方法院檢察署檢察官偵查起訴及彰化縣警察局彰化
    分局報告臺灣彰化地方法院檢察署檢察官呈請臺灣高等法院
    臺中分院檢察署檢察官令轉臺灣臺中地方法院檢察署檢察官
    移送併辦。
    理    由
壹、有罪部分：
一、證據能力部分：
  (一)按被告以外之人於審判外之陳述，雖不符前四條之規定，而
    經當事人於審判程序同意作為證據，法院審酌該言詞陳述或
    書面陳述作成時之情況，認為適當者，亦得為證據。當事人
    、代理人或辯護人於法院調查證據時，知有第一百五十九條
    第一項不得為證據之情形，而未於言詞辯論終結前聲明異議
    者，視為有前項之同意，刑事訴訟法第一百五十九條之五定
    有明文。
  (二)經查，被害人己○○、丁○○、甲○○、證人乙○○、蔡朋
    志於警詢中之陳述，對被告而言，其性質雖均屬傳聞證據，
    然其等警詢筆錄之內容，業經本院審理時予以提示並告以要
    旨，且經檢察官及被告表示意見，當事人已知上述筆錄乃傳
    聞證據，且均未於言詞辯論終結前對該等筆錄內容異議，依
    前揭規定，擬制同意作為證據，本院審酌上開筆錄作成時，
    並無不當取供之情形，認為以之作為本案之證據亦屬適當，
    是被害人己○○、丁○○、甲○○、證人乙○○、蔡朋志於
    警詢中之陳述，自均具有證據能力，合先敘明。
二、認定犯罪事實所憑之證據及論罪科刑：
  (一)訊據被告丙○○對於上揭犯罪事實均坦承不諱（見臺中縣警
    察局清水分局清警偵字第○九五○○二五二九一號刑案偵查
    卷宗【以下簡稱「警卷一」】被告九十五年十月十七日警詢
    筆錄、臺灣臺中地方法院檢察署九十五年度核交字第一二一
    二偵查卷宗【以下簡稱「核交卷」】第一六、一七頁、同署
    九十六年度偵字第三八八五號偵查卷宗【以下簡稱「偵卷」
    】第七、八頁、本院卷第三七、五六、七五、七六、九三頁
    ），且查：
  1.犯罪事實一、(一)之部分，並經證人即被害人己○○於警詢時
    證述：伊於九十五年三月十七日下午三時三十分許，接獲匯
    豐銀行來電稱伊有使用信用卡刷卡消費購買金飾及行動電話
    ，因當時伊在臺北縣三峽鎮，迨翌（十八）日下午九時許，
    伊返回臺中縣清水鎮○○街七一號二樓住處，始發現伊所有
    之匯豐、建華、玉山、聯邦四家銀行之信用卡均遭竊，待接
    獲信用卡消費明細表後，始報警處理等語明確（見警卷一證
    人己○○九十五年三月二十七日警詢筆錄），且有被告以證
    人己○○之匯豐銀行信用卡刷卡購得之行動電話之通聯調閱
    查詢單、被告所使用之行動電話號碼0000000000號之通聯調
    閱查詢單（含申請人個人資料）、MOTOROLA顧客資料卡、證
    人己○○所有之上開匯豐銀行信用卡刷卡消費明細表、簽單
    明細表各一份、簽帳單三張附卷可稽（見警卷一、臺灣臺中
    地方法院檢察署九十五年度核退字第二七四六號偵查卷宗第
    七、八頁、本院卷第一六、二二、二七頁）。
  2.犯罪事實欄一、(二)之部分，核與證人蔡朋志於警詢時證述：
    伊有於九十五年五月十八日，以五千元向被告收購郵局帳戶
    一本等語（見彰化縣警局彰化分局彰警分偵字第○九六○○○號行案偵查卷宗【以下簡稱彰警卷】證人蔡朋志九十五年
    十二月十八日警詢筆錄）、證人即被害人丁○○於警詢時證
    述：伊在九十五年六月二十六日，接獲某自稱係誓國科技公
    司之專員張佳慧通知伊中獎後，給伊一個中獎代號○七八六
    一，並要伊補足港幣轉換臺幣之價差，致伊陷於錯誤，依指
    示匯款一萬六千三百二十元至被告上開郵局帳戶內等語均相
    符（見臺中縣警察局清水分局清警偵字第○九五○○三二一
    三二號刑案偵查卷宗【以下簡稱「警卷二」】證人丁○○九
    十五年六月二十六日警詢筆錄），復有被告上開清水郵局郵
    政存簿儲金儲戶申請變更帳戶事項申請書、客戶歷史交易清
    單、證人丁○○所提出之郵政國內匯款執據各一份在卷可資
    佐證（見警卷二）。按刑法上之故意，可分為直接故意與不
    確定故意（間接故意），所謂「不確定故意」，係指行為人
    對於構成犯罪之事實，預見其發生而其發生並不違背其本意
    者，刑法第十三條第二項定有明文；復以幫助犯成立之要件
    ，除須有幫助行為外，須行為人有幫助之故意，而其故意內
    涵，除須行為人對其所實施幫助行為有違法性之認識或有認
    識之可能外（構成要件故意或故意責任），尚須對於正犯所
    實施犯罪行為有具體之認識或有認識之可能性，亦即從犯對
    於正犯所實施之全部犯罪構成要件該當性之事實應有所認識
    或有認識之可能性。衡情任何人均可辦理金融機構帳戶存摺
    使用，是如無正當理由，實無借用他人存摺使用之理，而金
    融機構帳戶存摺亦事關個人財產權益之保障，其專有性甚高
    ，除非本人或與本人具親密關係者，難認有何理由可自由流
    通使用該存摺。又一般人均有妥為保管及防止他人任意使用
    之認識，縱特殊情況偶需交付他人使用，亦必深入瞭解用途
    及合理性，始予提供，且該等專有物品如落入不明人士手中
    ，而未加以闡明正常用途，極易被利用為與財產有關之犯罪
    工具，此為吾人依一般生活認知所易於體察之常識，而有犯
    罪意圖者，非有正當理由，竟徵求他人提供帳戶，客觀上可
    預見其目的，係供為某筆資金之存入，嗣再行領出之用，且
    該筆資金之存入及提領過程係有意隱瞞其流程及行為人身分
    曝光之用意，一般人本於一般認知能力均易於瞭解，尤其邇
    來因詐欺取財集團猖獗，報章媒體屢屢報導其均以蒐購人頭
    帳戶作為其詐欺取財供匯款之工具，政府並因而於電子或平
    面媒體廣為宣導防止民眾受騙，被告為智慮成熟之成年人，
    是其應可預見將其上開清水郵局帳戶之存摺、印章、提款卡
    及其密碼提供他人使用，將幫助他人實施詐欺取財犯罪，但
    仍將其清水郵局帳戶之存摺、印章、提款卡及其密碼出售予
    蔡朋志，顯具縱有人以其該郵局帳戶實施詐欺取財之犯罪，
    亦不違背其本意之幫助意思至明。
  3.犯罪事實欄一、(三)之部分，並經證人即被害人甲○○於警詢
    及本院審理時均證稱：九十六年一月二日中午十二時五十分
    許，伊在臺中市○○區○○路一段二七三號住家前，發現有
    人倒臥在地上，且救護車已在現場，伊以為是車禍，經過鄰
    居乙○○告知才知道是竊嫌失足掉落，伊返家上樓察看後，
    才發現伊家裡確已遭竊。因為伊住家隔壁正在興建房屋，與
    伊住家頂樓只隔著矮牆，小偷可能從隔壁翻牆過來後，先破
    壞伊家頂樓神明廳後門之門鎖，但仍然打不開後門，才從神
    明廳前面，打破神明廳前門鋁門窗進入，竊取伊兒子王士豪
    咖啡色皮夾一個及Ｃａｎｏｎ公司紀念一枚等語（見臺中市
    警察局第五分局刑事案件偵查卷宗【以下簡稱「警卷三」】
    證人甲○○九十六年一月二日警詢筆錄、本院卷第五四至五
    六頁）、證人乙○○於警詢及本院審理時證稱：伊於九十六
    年一月二日中午十二時四十五分許，聽到保全系統發出聲音
    ，伊跑到三樓半（即頂樓）去看，發現有二名黑衣男子正往
    隔壁爬，伊就往樓下大喊有小偷，過一會兒，被告就從樓上
    摔下等語（見證人乙○○九十六年一月二日警詢筆錄、本院
    卷第七四頁）均甚明確，並有證人甲○○領回失竊物品後所
    出具之贓証物保管收據一紙、失竊現場、扣案贓證物、現場
    採證照片四十七張在卷可佐（見警卷三）；此外，復有被告
    所有，供其與另名成年男子竊取證人甲○○財物所用之大型
    老虎鉗、尖嘴鉗、一字型螺絲起子、玻璃切割器、鐵條各一
    支及Ｔ字型起子二支扣案可資佐憑。
  4.綜上所述，被告之自白均與事實相符，堪以採信。從而，本
    件事證明確，被告上開犯行，均堪認定，應予依法論科。
  (二)按被告如犯罪事實欄一、(一)、(二)所載之行為後，九十四年二
    月二日修正公布之刑法，業於九十五年七月一日施行，新刑
    法第二條第一項之規定，係規範行為後法律變更所生新舊法
    律比較適用之準據法，於新刑法施行後，應適用新刑法第二
    條第一項之規定，為「從舊從輕」之比較。另於比較時應就
    罪刑有關之共犯、未遂犯、想像競合犯、牽連犯、連續犯、
    結合犯，以及累犯加重、自首減輕暨其他法定加減原因（如
    身分加減）與加減比例等一切情形，本於統一性及整體性原
    則，綜其全部罪刑之結果而為比較（最高法院九十五年五月
    二十三日刑事庭第八次會議決議參照）。本案涉及法律變更
    之部分如下：
  1.查刑法第三百四十九條第二項之故買贓物罪、同法第三百三
    十九條第一項之詐欺取財罪，其法定罰金刑部分均為得科或
    併科銀元一千元以下罰金。然被告行為後，於九十五年六月
    十四日增訂之刑法施行法第一條之一規定：「中華民國九十
    四年一月七日刑法修正施行後，刑法分則編所定罰金之貨幣
    單位為新臺幣。九十四年一月七日刑法修正時，刑法分則編
    未修正之條文定有罰金者，自九十四年一月七日刑法修正施
    行後，就其所定數額提高為三十倍。但七十二年六月二十六
    日至九十四年一月七日新增或修正之條文，就其所定數額提
    高為三倍。」，且九十四年二月二日修正公布，九十五年七
    月一日施行之刑法第三十三條第五款修正為：「主刑之種類
    如下：˙˙˙五、罰金：新臺幣一千元以上，以百元計算之
    。」，是依修正後之法律，刑法第三百四十九條第二項之故
    買贓物罪、同法第三百三十九條第一項詐欺取財罪所得科處
    之罰金刑最高均為新臺幣三萬元、最低均為新臺幣一千元；
    另依被告行為時適用之罰金罰鍰提高標準條例第一條前段規
    定：「依法律應處罰金、罰鍰者，就其原定數額得提高為二
    倍至十倍。但法律已依一定比率規定罰金或罰鍰之數額或倍
    數者，依其規定。」、現行法規所定貨幣單位折算新臺幣條
    例第二條規定：「現行法規所定金額之貨幣單位為圓、銀元
    或元者，以新臺幣之三倍折算之。」，及修正前刑法第三十
    三條第五款規定：「主刑之種類如下：˙˙˙五、罰金：一
    元以上。」，是依行為時之法律，刑法第三百四十九條第二
    項之故買贓物罪、同法第三百三十九條第一項詐欺取財罪所
    得科處之罰金刑最高均為新臺幣三萬元、最低則均為新臺幣
    三十元。因此，比較上述修正前、後之刑罰法律，自以被告
    行為時之舊法即依修正前刑法第三十三條第五款，並配合罰
    金罰鍰提高標準條例第一條前段為法條適用之依據，較有利
    於被告。
  2.被告行為後，九十五年七月一日修正施行之新刑法，已刪除
    第五十六條連續犯之規定，原屬連續犯之數個犯罪行為，依
    新法應論以數罪，併合處罰之，而依修正前之刑法第五十六
    條規定，則論以裁判上一罪，顯然罪刑之處罰內容發生變動
    ，此部分之修正，自屬法律變更，應有新舊法之比較適用，
    經比較新舊法結果，以舊法較有利於行為人，依刑法第二條
    第一項前段規定，應依修正前刑法第五十六條連續犯規定，
    論以一罪，併加重其刑（最高法院九十五年五月二十三日第
    八次刑事庭會議決議參照）。本件被告如犯罪事實欄一、(一)
    所載連續行使偽造私文書、詐欺取財之行為，依其行為時之
    舊法，僅分別論以一行使偽造私文書罪、詐欺取財罪，並各
    加重其刑至二分之一；而依裁判時之新法，被告多次犯行，
    即須分論併罰，是比較新、舊法之結果，自以被告行為時之
    法律，較有利於被告。
  3.被告行為後，刑法第五十五條牽連犯之規定，業經刪除，此
    規定之刪除雖非犯罪構成要件之變更，使被告依行為時法原
    僅成立裁判上一罪，然依裁判時法則應成立數罪，顯已影響
    行為人刑罰之法律效果，使刑罰之實質內容發生變動而有輕
    重之別，自屬刑法第二條第一項所稱之「法律有變更」，而
    有該條項之適用，即修正前論以裁判上一罪，修正後，論以
    數罪應併罰之，經比較新、舊法結果，自以修正前以一罪論
    之規定較有利於被告（最高法院九十五年五月二十三日第八
    次刑事庭會議決議參照）。被告如犯罪事實欄一、(一)所犯各
    罪，依舊法之規定，係適用牽連犯之規定，從一重罪處斷；
    若依修正後之規定，則應依數罪併罰之規定分論併罰。因之
    比較新、舊法規定之結果，應以修正前之規定較有利於被告
    。
  4.依刑法第五十一條定應執行刑時，裁判確定前犯數罪，或其
    中一罪在新法施行前者，均應為新舊法比較（最高法院民國
    九十五年五月二十三日第八次刑事庭會議著有決議可資參照
    ）。查被告為如犯罪事實欄一、(一)、(二)所載之犯罪時，刑法
    第五十一條規定：「數罪併罰，分別宣告其罪之刑，依左列
    各款定其應執行者：˙˙˙五、宣告多數有期徒刑者，於各
    刑中之最長期以上，各刑合併之刑期以下，定其刑期。但不
    得逾二十年˙˙˙」；修正後刑法第五十一條第五款規定：
    「宣告多數有期徒刑者，於各刑中之最長期以上，各刑合併
    之刑期以下，定其刑期。但不得逾三十年」，比較結果，以
    修正前之規定較有利於受刑人。因此，被告上揭行為時即九
    十五年七月一日施行前之規定，較有利於被告，依刑法第二
    條第一項前段之規定，仍應適用修正前刑法，定其應執行之
    刑。
  5.綜合上述各條文修正前、後之比較，揆諸前揭最高法院決議
    及修正後刑法第二條第一項規定之「從舊、從輕」原則，自
    應適用被告行為時之法律，即修正前刑法之相關規定，對被
    告最為有利。
  (三)核被告所為，(1)如犯罪事實欄一、(一)：故買屬於贓物之被
    害人己○○信用卡二張之部分，係犯刑法第三百四十九條第
    二項之故買贓物罪；於如附表所示之時間、地點所示各該
    信用卡，並偽以己○○之名義，在簽帳單簽名，並交付特約
    商店，藉以詐取財物，係犯刑法第二百十六條、第二百十條
    之行使偽造私文書罪、同法第三百三十九條第一項之詐欺取
    財罪；(2)如犯罪事實欄一、(二)之部分：查透過證人蔡朋志向
    被告收購上開清水郵局帳戶之綽號「劉董」、張姓成年男子
    、張姓成年女子等不詳姓名年籍之成年人士共同基於意圖為
    自己不法所有之犯意聯絡，於如犯罪事實欄一、(二)所載之時
    間，施用如犯罪事實欄一、(二)所載之詐術，致被害人丁○○
    陷於錯誤，而匯款至被告上開清水郵局帳戶，核其等所為，
    係共同犯刑法第三百三十九條第一項之詐欺取財罪。被告將
    其所有之清水郵局帳戶提供予該等成年人士作為詐欺取財犯
    罪之指定匯款帳戶，乃係基於幫助該等成年人士詐欺取財之
    不確定故意，而被告提供上開清水郵局帳戶之行為，要屬詐
    欺取財構成要件以外之行為，則被告應屬以幫助之意思，參
    與詐欺取財構成要件以外之行為，其所為係犯刑法第三十條
    第一項前段、第三百三十九條第一項之幫助詐欺取財罪；(3)
    如犯罪事實欄一、(三)之部分：按刑法第三百二十一條第一項
    第三款所規定之攜帶兇器竊盜罪，係以行為人攜帶兇器竊盜
    為其加重條件，此所謂兇器，其種類並無限制，凡客觀上足
    對人之生命、身體、安全構成威脅，具有危險性之兇器均屬
    之，且祇須行竊時攜帶此種具有危險性之兇器為已足，並不
    以攜帶之初有行兇之意圖為必要，最高法院著有七十九年臺
    上字第五二五三號判例足資參照。被告於為如犯罪事實欄一
    、(三)所載竊盜犯行之際，所攜帶扣案之老虎鉗、嘴鉗、一字
    型螺絲起子、玻璃切割器、鐵條各一支及Ｔ字型起子二支，
    均為金屬材質，質地堅硬，客觀上足以對於人之生命、身體
    構成威脅，而具有危險性，顯屬兇器無訛。又按刑法第三百
    三十八條第一項第二款（即現行刑法第三百二十一條第一項
    第二款）所謂毀越門扇牆垣，係指毀損或超越及踰越門扇牆
    垣而言；所謂「其他安全設備」，係指除門扇牆垣以外，依
    通常觀念足認為防盜之一切設備而言；（最高法院二十二年
    上字第四五四號判例、七十八年度臺上字第四四一八號判決
    意旨參照）。被告跨越證人甲○○與隔鄰間之頂樓矮牆，應
    屬踰越牆垣之行為；又其毀壞證人甲○○住處頂樓出入口之
    後門門鎖及神明廳落地鋁門窗之玻璃，則分屬毀壞門扇、安
    全設備，故核被告所為，係犯刑法第三百二十一條第一項第
    二、三款之攜帶兇器踰越牆垣毀壞門扇及安全設備竊盜罪，
    公訴人認被告所為，僅係涉犯攜帶兇器竊盜罪，而未審酌被
    告有踰越牆垣、毀壞門扇及安全設備之情狀，尚有未洽，然
    此僅為加重條件之增減，乃屬單純一罪，毋庸變更起訴法條
    ，附此敘明。被告就如犯罪事實欄一、(三)所示攜帶兇器踰越
    牆垣毀壞門扇及安全設備之犯行，與不詳姓名年籍成年男子
    間，有犯意聯絡與行為分擔，為共同正犯。被告於附表編號
    １、２所示之時間，在同一特約商店，以一次刷卡消費，接
    續在簽帳單上偽造「己○○」之簽名二枚、行使該二信用卡
    背面偽造之私文書及簽帳單，時間、地點密接，顯係利用同
    一犯罪機會接續為之，在法律上仍應評價為接續犯，論以單
    純一罪。被告偽造私文書後，復持以行使，偽造私文書之低
    度行為，應為行使之高度行為所吸收；又其偽造署押為偽造
    私文書之部分行為，均不另論罪。被告二次行使偽造文書及
    詐欺取財犯行，時間緊接，方法相同，觸犯構成要件相同之
    罪名，顯係基於概括犯意為之，均依連續犯規定，分別論以
    一連續行使偽造私文書及連續詐欺取財罪，並各依法加重其
    刑。被告所犯故買贓物罪、連續行使偽造私文書罪及連續詐
    欺取財罪間，有方法結果之牽連關係，應從一重之連續行使
    偽造私文書罪論處。被告所犯連續行使偽造私文書罪、幫助
    詐欺取財罪、攜帶兇器踰越牆垣毀壞門扇及安全設備竊盜罪
    間，犯意各別，行為不同，應分論併罰。另被告前於九十一
　  年間，因違反毒品危害防制條例案件，經本院分別判處有期
    徒刑八月、九月及五月；於同年間，另因竊盜案件，經臺灣
    高等法院臺中分院分別判處有期徒刑八月及一年六月，經依
    檢察官之聲請，定應執行刑為有期徒刑三年確定在案，入監
    執行後，於九十四年十月十一日縮短刑期假釋出監，甫於九
    十四年十二月五日假釋期滿未經撤銷，以已執行論等情，有
    臺灣臺中地方法院檢察署刑案資料查註紀錄表及臺灣高等法
    院被告前案紀錄表各一份在卷可按。而九十四年二月二日修
    正，九十五年七月一日施行之刑法第四十七條第一項修正為
    ：「受徒刑之執行完畢，或一部之執行而赦免後，五年以內
    故意再犯有期徒刑以上之罪者，為累犯，加重本刑至二分之
    一」，與修正前同條：「受有期徒刑之執行完畢，或受無期
    徒刑或有期徒刑一部之執行而赦免後，五年以內再犯有期徒
    刑以上之罪者，為累犯，加重本刑至二分之一」之規定相比
    較，依修正後之規定，若再犯之罪為「過失犯」，則無累犯
    規定之適用，然依修正前之規定，過失犯亦可構成累犯，固
    以修正後之刑法第四十七條之規定，有利於行為人，然上述
    新舊法之規定，對於本件被告「故意」犯如犯罪事實欄一、
    (一)、(二)所載之犯行，並無所謂有利或不利之情形，故應無比
    較新舊法適用之問題（最高法院九十五年度臺上字第五五八
    九號判決意旨參照），故本件被告如犯罪事實欄一、(一)、(二)
    、(三)所載犯行，均應適用修正後刑法第四十七條第一項之規
    定，加重其刑，並就其如犯罪事實欄一、(一)所示連續行使偽
    造私文書罪部分，遞加重其刑。至被告如犯罪事實欄一、(二)
    所示幫助詐欺取財犯行，應依刑法第三十條第二項之規定，
    按正犯之規定減輕其刑（刑法第三十條第一、二項條文內「
    從犯」用語，業經九十五年七月一日修正公布施行修正為「
    幫助犯」，僅屬法律用語之明文標準化，無涉刑罰權規範變
    更，亦無新舊法比較問題，依最高法院九十五年第二十一次
    刑事庭會議決議意旨，應逕適用裁判時即修正後之刑法規定
    ，附此敘明），並先加重後減輕之。起訴書就被告故買贓物
    部分，雖漏載卡號0000000000000000號MA
    STER卡之部分，惟此部分與起訴部分之故買贓物犯行，有實
    質上一罪之關係，應為起訴效力所及，本院自得併予審理，
    附此敘明。爰審酌被告正值壯盛之年，不思自食其力，屢以
    不正當之方法取得財物，行為殊不足取，惟念其犯罪後坦承
　　犯行，尚有認錯悔過之意，態度堪稱良好等一切情狀，分別
  　量處有期徒刑十月、四月、一年。又被告為本件如犯罪事實
    欄一、(一)、(二)、(三)所載犯行之犯罪時間，均在九十六年四月
    二十四日以前，且所犯悉合於中華民國九十六年罪犯減刑條
    例第二條第一項第三款之減刑條件，應依法各減其宣告刑二
    分之一，即分別減為有期徒刑五月、二月及六月。
  (四)關於易科罰金部分之新舊法比較：
  1.被告於為犯罪事實欄一、(一)、(二)之行為時之刑法第四十一條
    第一項前段規定：「犯最重本刑為五年以下有期徒刑以下之
    刑之罪，而受六個月以下有期徒刑或拘役之宣告，因身體、
    教育、職業、家庭之關係或其他正當事由，執行顯有困難者
    ，得以一元以上三元以下折算一日，易科罰金」；且被告上
    開行為時之易科罰金折算標準，即修正前罰金罰鍰提高標準
    條例第二條前段（九十四年五月十七日已刪除）所為之規定
    ，係就其原定數額提高為一百倍折算一日，則本件被告行為
    時之易科罰金折算標準，應以銀元三百元折算一日，經折算
    為新臺幣後，應以新臺幣九百元折算一日。但九十五年七月
    一日修正公布施行之刑法第四十一條第一項前段則規定：「
    犯最重本刑為五年以下有期徒刑以下之刑之罪，而受六個月
    以下有期徒刑或拘役之宣告者，得以新臺幣一千元、二千元
    或三千元折算一日，易科罰金」，茲經比較修正前後之易科
    罰金折算標準後，顯以修正前之規定，較有利於被告。
  2.又九十五年七月一日修正公布施行之刑法第四十一條第二項
    固然規定：「前項規定於數罪併罰，其應執行之刑未逾六月
    者，亦適用之」，惟依刑法施行法第三條之一第三項：「於
    九十四年一月七日刑法修正施行前犯併合處罰數罪中之一罪
    ，且該數罪均符合第四十一條第一項得易科罰金之規定者，
    適用九十年一月四日修正之刑法第四十一條第二項規定」，
    本案如犯罪事實欄一、(一)、(二)之犯罪時間，係在修正刑法施
    行前，故而被告雖經定執行刑為有期徒刑一年，惟仍得依照
    修正前刑法第四十一條第二項諭知易科罰金之折算標準。
  3.綜上所述，爰就被告上開三罪減得之刑，依上開減刑條例第
    九條及修正前（連續行使偽造私文書罪及幫助詐欺取財罪部
    分）、後刑法第四十一條第一項前段（攜帶兇器踰越牆垣毀
    壞門扇及安全設備罪部分）之規定，分別諭知易科罰金之折
    算標準，並依修正前刑法第五十一條第五款之規定定其應執
    行之刑。至被告所犯攜帶兇器踰越牆垣毀壞門扇及安全設備
    罪雖係在修正刑法施行後所為，致與其在修正刑法施行前所
    為之連續行使偽造私文書罪及幫助詐欺取財罪部分之易科罰
    金折算標準有異，惟既經本院合併定其應執行之刑，自應擇
    其中較有利於被告之折算標準，即修正前刑法第四十一條第
    一項前段之規定，作為所定應執行之刑易科罰金之折算標準
    （最高法院七十二年度第九次刑事庭會議決議參照），附此
    敘明。
  (五)被告於如附表所示簽帳單特約商店存根聯上偽造「己○○」
    署名所附簽帳單三張，既經被告提出於如附表所示各特約商
    店行使，已非被告所有，爰不予宣告沒收，惟其上「己○○
    」之簽名各一枚，共計三枚，不問屬於犯人與否，均應依刑
    法第二百十九條之規定，仍應宣告沒收之。至本件簽帳單持
    卡人收執聯，雖屬被告犯本件連續行使偽造私文書罪所得之
    物，惟其上並無偽造之簽名，又未扣案，無法證明尚且存在
    ，復非違禁物，爰不予宣告沒收。扣案之大型老虎鉗、尖嘴
    鉗、一字型螺絲起子、玻璃切割器、鐵條各一支及Ｔ字型起
    子二支等物，係被告所有，且係供其與不詳姓名年籍成年男
    子共犯本件攜帶兇器踰越牆垣毀壞門扇及安全設備罪所用之
    物，應依刑法第三十八條第一項第二款規定宣告沒收。
貳、無罪部分
一、公訴意旨略以：被告丙○○與另名姓名年籍不詳之成年男子
    於為如犯罪事實欄一(三)所示加重竊盜犯行後，復共同基於意
    圖為自己不法所有之犯意聯絡，於九十六年一月二日中午十
    二時四十五分許，持前揭屬於兇器之工具，破壞乙○○位在
    臺中市○○區○○路一段二七五號住處玻璃門，而侵入該址
    行竊之際，因誤觸保全系統，為乙○○發現而未得逞，因認
    被告涉犯刑法第三百二十一條第二項、第一項第三款之攜帶
    兇器竊盜未遂罪嫌。
二、按犯罪事實應依證據認定之，無證據不得認定犯罪事實；又
    不能證明被告犯罪者，應諭知無罪之判決，刑事訴訟法第一
    百五十四條第二項、第三百零一條第一項分別定有明文。次
    按所謂認定犯罪事實之證據，係指足以認定被告確有犯罪行
    為之積極證據而言，該項證據自須適合於被告犯罪事實之認
    定，始得採為斷罪之資料；又事實之認定，應憑證據，如未
    能發現相當確實證據，或證據不足以證明，自不能以推測或
    擬制之方法，以為裁判之基礎，最高法院二十九年上字第三
    一○五號、四十年臺上字第八六號判例著有明文。另按刑法
    上之未遂犯，必須已著手於犯罪行為之實行而不遂，始能成
    立，刑法第二十五條第一項規定甚明。同法第三百二十一條
    之竊盜罪，為第三百二十條之加重條文，自係以竊取他人之
    物為其犯罪行為之實行，如僅著手於該加重條件之行為而未
    著手搜取財物，仍不能以加重竊盜未遂論（最高法院八十七
    年度臺上字第三九○二號判決意旨參照）；侵入住宅竊盜究
    以何時為著手起算時點，依一般社會觀念，應認行為人以竊
    盜為目的，而有侵入他人住宅之行為，且已開始有搜尋、物
    色財物、或為物色財物而接近財物之動作，則應認此際行為
    人之行為對住宅居住人就各個動產之支配力已有加以排除而
    移轉持有之直接或現實危險性，始應認與竊盜之著手行為相
    當，而論以竊盜未遂罪（參酌最高法院八十二年四月十三日
    、八十二年度第二次刑事庭會議決議）。
三、公訴人認被告涉犯刑法第三百二十一條第二項、第一項第三
    款之攜帶兇器竊盜未遂罪嫌，無非係以被告於偵查中供稱尚
    未竊得財物即被發現等語、被害人乙○○之指述，現場照片
    及扣案之大型老虎鉗、尖嘴鉗、一字型螺絲起子、玻璃切割
    器、鐵條各一支及Ｔ字型起子等工具，為其論據。訊據被告
    固坦承於上開時、地，與另名不詳姓名年籍成年男子一同攜
    帶扣案之老虎鉗等工具，敲壞被害人乙○○住處頂樓神明廳
    外之陽臺鋁門玻璃，打開門鎖，進入神明廳內，在尚未竊得
    財物，即遭被害人乙○○發現，旋即離開等情，惟堅決否認
    有何加重竊盜未遂犯行，辯稱：伊自從於九十六年一月二日
    摔傷後住進加護病房，記憶就不清楚，一般而言，神明廳內
    均無財物可供竊取，所以伊不會在神明廳內搜尋財物，當時
    伊應該是打算到樓下再搜尋財物等語。
四、本院查：
  (一)證人即被害人乙○○於警詢及本院審理時均證述：伊住在臺
    中市○○區○○路一段二七五號，於九十六年一月二日中午
    十二時四十五分許，伊在住處一樓聽到保全系統響起，伊就
    跑上三樓半（即頂樓）的神明廳查看，就看見二名均年約三
    十餘歲，身穿黑衣之男子，正往隔壁即證人甲○○住處之陽
    臺爬過去，同時發現神明廳鋁門玻璃被割破一個洞，且門鎖
    已被打開，伊就對著樓下跟伊先生喊道「有小偷」，不久被
    告就從樓上摔下，當時可能伊跑上樓時，腳步聲很大，所以
    被告及另名男子發現有人來就離開了，伊住處並無財物失竊
    等語（見警卷證人乙○○九十六年一月二日警詢筆錄、本院
    卷第七四、七五頁），固可確定被告與另名男子確曾以攜帶
    之工具破壞屬於安全設備之鋁門後，開啟鋁門進入神明廳內
    ，而著手於刑法第三百二十一條第一項第二款、第三款之毀
    壞門扇、攜帶兇器之加重條件行為無訛，然被告及該名男子
    之行為是否已該當加重竊盜未遂罪，仍應視其是否已著手於
    竊盜之犯行而定。
  (二)查證人乙○○於本院審理時復結證稱：在伊住家樓上之神明
    廳從鋁門打開處，一直到三樓半樓梯口有一排鞋印，並無在
    神明廳內四處走動之鞋印痕跡，從神明廳經過一個走道就可
    通往樓梯，走道兩旁均無房間，伊家裡的物品並無被翻找之
    痕跡等語（見本院卷第七四、七五頁）。是由被告與另名男
    子留在神明廳之鞋印痕跡觀之，其二人應係在打開鋁門門鎖
    後，即逕行往樓梯口走去，而未在神明廳內四處走動，且尚
    未及下樓，即遭證人乙○○發現而逃逸無誤；再參以證人乙○○住處神明廳通往樓梯口之走道兩旁並無房間，亦堪認被
    告及另名男子，從離開神明廳後，到三樓半樓梯口之間，亦
    無搜尋財物之機會，因此被告辯稱通常神明廳均無財物可供
    竊取，所以當時應該是打算到樓下才開始搜尋財物等情，應
    非虛妄，而可採信。
  (三)綜上所述，被告既僅著手於刑法第三百二十一條第一項第二
    、三款之加重條件，而尚未有開始搜尋、物色財物、或為物
    色財物而接近財物之行為，依前揭說明，自難認其已著手於
    竊盜行為，而應僅屬竊盜之預備行為，然因竊盜罪不罰預備
    犯，自難以加重竊盜未遂相繩。此外，復查無其他積極之事
    證，足認被告確有公訴人所指之加重竊盜未遂犯行，則被告
    犯罪既屬不能證明，自應為其無罪之諭知。
據上論斷，應依刑事訴訟法第二百九十九條第一項前段、第三百
零一條，刑法第二條第一項、第二十八條、第三十條第一項、第
二項、第二百十條、第二百十六條、第三百二十一條第一項第二
款、第三款、第三百三十九條第一項、第三百四十九條第二項、
第四十七條第一項、第二百十九條、第四十一條第一項前段、第
三十八條第一項第二款、修正前刑法第五十六條、第五十五條、
第五十一條第五款、第四十一條第一項前段、第二項，刑法施行
法第一條之一、第三條之一第三項，罰金罰鍰提高標準條例第一
條前段、修正前罰金罰鍰提高標準條例第二條，現行法規所定貨
幣單位折算新臺幣條例第二條，中華民國九十六年罪犯減刑條例
第二條第一項第三款、第七條、第九條、第十條第一項，判決如
主文。
本案經檢察官戊○○到庭執行職務。
中　　華　　民　　國　　96　　年　　11　　月　　13　　日
                    刑事第一庭  審判長法  官  唐光義
                                      法  官  朱光國
                                      法  官  郭妙俐
上正本證明與原本無異。
如不服本判決，應於判決送達後十日內向本院提出上訴狀，上訴
於臺灣高等法院臺中分院 (須附繕本)。
上訴書狀如未敘述理由，應於上訴期間屆滿後二十日內補提理由
書於本院。
                                      書記官  陳玉芬
中　　華　　民　　國　　96　　年　　11　　月　　13　　日
附表
┌──┬───┬────┬────┬──────┬──────┬──────┐
│編號│ 日期 │ 時  間 │金額（新│  特約商店  │ 偽造之署押 │盜刷之信用卡│
│    │      │        │臺幣）  │            │            │卡號        │
├──┼───┼────┼────┼──────┼──────┼──────┤
│ １ │3.17.│ 12：38 │7700元  │瑞成銀樓（址│在簽帳單特約│卡號00000000│
│    │      │        │        │設彰化縣彰化│商店存根聯上│2029號MASTER│
│    │      │        │        │市○○路一二│偽造「己○○│卡          │
│    │      │        │        │八號）      │」之簽名一枚│            │
├──┼───┼────┼────┼──────┼──────┼──────┤
│ ２ │同  上│ 12：42 │29900元 │  同    上  │  同    上  │卡號00000000│
│    │      │        │        │            │            │3136號VISA卡│
├──┼───┼────┼────┼──────┼──────┼──────┤
│ ３ │同  上│ 13：36 │8400元  │太平洋通信行│在簽帳單特約│卡號00000000│
│    │      │        │        │（址設雲林縣│商店存根聯上│2029號MASTER│
│    │      │        │        │斗南鎮○○路│偽造「己○○│卡          │
│    │      │        │        │三七號一樓）│」之簽名一枚│            │
└──┴───┴────┴────┴──────┴──────┴──────┘
附錄本案論罪科刑法條全文
刑法第二百十條
偽造、變造私文書，足以生損害於公眾或他人者，處五年以下有
期徒刑。
第二百十六條
行使第二百十條至第二百十五條之文書者，依偽造、變造文書或
登載不實事項或使登載不實事項之規定處斷。
第三十條
幫助他人犯罪者，為從犯。雖他人不知幫助之情者，亦同。
從犯之處罰，得按正犯之刑減輕之。
第三百二十一條
犯竊盜罪而有左列情形之一者，處六月以上、五年以下有期徒刑
：
一　於夜間侵入住宅或有人居住之建築物、船艦或隱匿其內而犯
　　之者。
二　毀越門扇、牆垣或其他安全設備而犯之者。
三　攜帶兇器而犯之者。
四　結夥三人以上而犯之者。
五　乘火災、水災或其他災害之際而犯之者。
六　在車站或埠頭而犯之者。
前項之未遂犯罰之。
第三百三十九條
意圖為自己或第三人不法之所有，以詐術使人將本人或第三人之
物交付者，處五年以下有期徒刑、拘役或科或併科一千元以下罰
金。
以前項方法得財產上不法之利益或使第三人得之者亦同。
前二項之未遂犯罰之。
第三百四十九條
收受贓物者，處三年以下有期徒刑、拘役或五百元以下罰金。
搬運、寄藏、故買贓物或為牙保者，處五年以下有期徒刑、拘役
或科或併科一千元以下罰金。
因贓物變得之財物，以贓物論。
